【裁判字號】    99,監宣,45
【裁判日期】    991005
【裁判案由】    監護宣告
【裁判全文】
臺灣苗栗地方法院民事裁定              99年度監宣字第45號
聲  請  人  乙○○
            丙○○
相  對  人  甲○○
上列聲請人聲請監護宣告事件，本院裁定如下：
主    文
宣告相對人甲○○（民國○○年○ 月○○日生，身分證統一編號：Ｚ0
00000000號）為受監護宣告之人。
選定聲請人乙○○（民國○○年○ 月○○日生，身分證統一編號：Ｚ0
00000000號）為相對人甲○○之監護人。
選定聲請人丙○○（民國○○年○○月○○日生，身分證統一編號：Ｚ0
00000000號）為會同開具財產清冊之人。
程序費用新台幣壹仟元由受監護宣告之人負擔。
    理    由
一、按對於因精神障礙或其他心智缺陷，致不能為意思表示或受
    意思表示，或不能辨識其意思效果者，法院得因本人、配偶
    、四親等之親屬，最近1 年有同居事實之其他親屬、檢察官
    、主管機關或社會福利機構之聲請，為監護之宣告，民法第
    14條第1 項定有明文。次按，受監護宣告之人應置監護人；
    法院為監護之宣告時，應依職權就配偶、四親等內之親屬、
    最近1 年有同居事實之其他親屬、主管機關、社會福利機構
    或其他適當之人選定1 人或數人為監護人，並同時指定會同
    開具財產清冊之人；法院選定監護人時，應依受監護宣告之
    人之最佳利益，優先考量受監護宣告之人之意見，審酌一切
    情狀，並注意下列事項：一、受監護宣告之人之身心狀態與
    生活及財產狀況。二、受監護宣告之人與其配偶、子女或其
    他共同生活之人間之情感狀況。三、監護人之職業、經歷、
    意見及其與受監護宣告之人之利害關係。四、法人為監護人
    時，其事業之種類與內容，法人及其代表人與受監護宣告之
    人之利害關係，中華民國97年5 月2 日修正之民法第1110條
    、第1111條第1 項、第1111條之1 定有明文。
二、聲請人乙○○、丙○○主張略以：聲請人乙○○、丙○○為
    相對人甲○○之父母親，因相對人自幼重度智能障礙，雖經
    送醫治療，仍不見起色，日常生活均仰賴他人照料，已因精
    神障礙或心智缺陷致不能為意思表示或受意思表示，或不能
    辨識其意思表示效果之程度，日常生活事務均無法自理，為
    此請求宣告相對人甲○○為受監護宣告之人，及選任聲請人
    乙○○為相對人之監護人等語，業據其提出與所述相符之戶
    籍謄本、殘障手冊等件為證。另本院於99年8 月11日上午10
    時30分許，至為恭醫院東興院區實施鑑定程序，現場有為恭
    醫院林玉財醫師、聲請人乙○○、丙○○等人在場，法官當
    場審驗相對人之心神狀況，相對人坐在椅子上哭泣、流淚，
    對於法官之叫喚，僅看一下法官，便將頭轉向一旁，並繼續
    玩弄手中襪子，未為其他有意識之言語或舉動。又經鑑定人
    林玉財醫師初步表示略以：依相對人之殘障手冊應為重度智
    能不足，相對人對於問話均不回應，無法與他人順利溝通，
    仍須進一步鑑定等語，此有本院99年8 月11日於為恭醫院東
    興院區所製作之勘驗筆錄附卷可稽。
三、嗣經上開醫師函覆精神鑑定報告書載明略以：相對人出生後
    ，運動及語言發展明顯不足，不會爬行，約近2 歲才會走路
    ，學歷為國中啟智班畢業，並於81年間領取重度智能障礙手
    冊，從未外出工作，僅偶爾幫忙家裡掃地，目前相對人個人
    生活照顧及清潔衛生均仰賴他人協助，平時很少說話，無法
    用完整句子說話，不會自己外出，不會使用金錢，在家整天
    玩弄襪子，鑑定時相對人在父母親陪伴下，自行步入診室，
    服裝儀容尚整潔，一直玩弄手中襪子，對問題無法回答，情
    緒尚穩定，略顯焦慮，無明顯憂鬱，意識清楚，無法瞭解其
    記憶、計算能力、抽象思考力、判斷能力及常識，接受成人
    魏氏智力測驗，結果語言智商為40、操作智商為40，總智商
    為40，屬於中度智能障能不足，與其教育程度相較無明顯差
    異。綜上述，相對人整體狀況為中度智能不足，且無法與人
    溝通，對一般事物的理解、認知、判斷及自我控制能力受損
    ，因此其已完全不能意思表示或辨識意思表示效果等語，等
    語，此有為恭醫院99年8 月23日簡易精神鑑定報告書1 份在
    卷可參。綜觀上情，足認相對人確因精神障礙或其他心智缺
    陷，至不能為意思表示或受意思表示，或不能辨識其意思表
    示之效果之程度，爰依法宣告相對人為受監護宣告之人。
四、茲審酌相對人未結婚而無配偶，核聲請人乙○○為相對人之
    父親，乃相對人最近之親屬，於聲請狀上表示願意負起將來
    照顧相對人之責任，而相對人母親丙○○及兄弟姊妹張偉群
    、張雁茹等人亦出具同意書表示贊同由聲請人乙○○擔任相
    對人之監護人，目前相對人之醫療照顧亦無疏忽不當之處，
    此有戶籍謄本、同意書可資證明。另參酌聲請人丙○○為受
    監護宣告人甲○○之母親，同意擔任會同開具財產清冊之人
    ，爰依上揭規定，指定丙○○為會同開具財產清冊之人。
五、末按，監護人於執行有關受監護人之生活、護養療治及財產
    之職務時，應尊重受監護人之意思，並考量其身心狀況與生
    活狀況；監護開始時，監護人對於受監護人之財產，應依規
    定會同本院選定開具財產清冊之人，於2 月內開具財產清冊
    ，並陳報法院；於前條之財產清冊開具完成並陳報法院前，
    監護人對於受監護人之財產僅得為管理上必要之行為；監護
    人對於受監護人之財產，非為受監護人之利益，不得使用、
    代為或同意處分；監護人代理受監護人購置或處分財產，或
    就其居住之建築物或基地出租、供他人使用或終止租賃，非
    經法院許可，不生效力；新修正民法第1112條、第1113條准
    用第1099條、第1099-1、第1101條第1 項及第2 項之規定甚
    明，請參照辦理。
六、依非訟事件法第608條第1項，裁定如主文。
中    華    民    國    99    年     10    月    5    日
             家事法庭     法  官  李麗萍
以上為正本係照原本作成。
如不服本裁定關於選定監護人及指定會同開距財產清冊之人等部
分，應於送達後10日內向本院提出抗告狀，並應繳納抗告費新臺
幣1000元；其餘關於宣告監護部分，不得抗告。
中    華    民    國    99    年    10     月    5    日
                          書記官  曾建和

司法院資訊處製作；財團法人民間司法改革基金會備份。
